【裁判字號】    99,簡上,4
【裁判日期】    990521
【裁判案由】    詐欺
【裁判全文】
臺灣臺東地方法院刑事判決               99年度簡上字第4號
公  訴  人  臺灣臺東地方法院檢察署檢察官
被      告  甲○○
選任辯護人  郭重鑾律師(臺東法律扶助基金會扶助律師)
上列上訴人因被告詐欺等案件，不服本院臺東簡易庭中華民國99
年1月26日98年度東簡字第446號簡易判決（聲請簡易判決處刑案
號：臺灣臺東地方法院檢察署98年度偵字第1606、1718、1958號
，移送併辦案號:98年度偵字第2086號），提起上訴，復經臺灣
板橋地方法院檢察署檢察官移送併辦(98年度偵字第30763號)，
本院管轄之第二審合議庭判決如下：
    主  文
上訴駁回。
    理  由
一、證據能力部分：按被告以外之人於審判外之言詞或書面陳述
    （即學理上所稱之「傳聞證據」），除法律有規定者外，不
    得作為證據（即學理上所稱之「傳聞法則」）。刑事訴訟法
    第159條第1項固有明文。惟按被告以外之人於審判外之陳述
    ，雖不符刑事訴訟法第159條之1至之4之規定，而經當事人
    於審判程序同意作為證據，法院審酌該言詞陳述或書面陳述
    作成時之情況，認為適當者，亦得為證據；當事人、代理人
    或辯護人於法院調查證據時，知有第159條第1項不得為證據
    之情形，而未於言詞辯論終結前聲明異議者，視為有前項之
    同意，刑事訴訟法第159條之5定有明文。查本案以下所引用
    之被告以外之人於審判外之陳述，被告甲○○於本院審理中
    均表示同意作為本案證據使用，且迄於言詞辯論終結前，亦
    未就本院所調查之證據資料主張有刑事訴訟法第159條第1項
    不得為證據之情形，本院審酌該證據作成之情況，認均無不
    適當情事，依刑事訴訟法第159條之5第2項之規定，均有證
    據能力，合先敘明。
二、本案經本院審理結果認原審對被告甲○○論罪科刑之判決
    ，其認事用法均無違誤，應予維持，並引用第一審簡易判決
    書（如附件）所載之犯罪事實、證據及理由。
三、上訴意旨略以：被告甲○○將其金融帳戶資料提供給詐騙集
    作為人頭帳戶使用，致被害人丙○○上網欲購買鑲高級鑽女
    用手錶時遭騙，而將新臺幣(下同)50,000元之價金匯入被告
    所提供之人頭帳戶內案件，因被告明知今日詐騙案件盛行，
    卻仍提供個人金融帳戶資料供詐騙集團去騙取他人財物，致
    偵查機關欲對詐欺集團之幕後主導者追訴困難，及被害人因
    此遭騙而受有財產損失，間接助長詐騙歪風，行為實屬可議
    ，且被告犯後迄今尚未與被害人達成和解，惡行重大，故被
    告犯罪結果對被害人日後生活、社會秩序維護均產生重大危
    害，是原審量刑太輕，求為撤銷改判等語。
四、按量刑輕重，係事實審法院得依職權自由裁量之事項，苟已
    斟酌刑法第57條各款所列情狀而未逾越法定刑度，不得遽指
    為違法（最高法院72年台上字第6696號及75年台上字第7033
    號判例意旨參照）；且在同一犯罪事實與情節，如別無其他
    加重或減輕之原因，下級審量定之刑，亦無過重或失輕之不
    當情形，則上級審法院對下級審法院之職權行使，原則上應
    予尊重（最高法院85年度臺上字第2446號判決意旨參照）；
    況本院以為，量刑之裁量權，乃憲法所保障法官獨立審判之
    核心，然法院行使此項裁量權，亦非得以任意或自由為之，
    仍應受一般法律原理原則之拘束，即須符合法律授權之目的
    、法律秩序之理念、國民法律感情及一般合法有效之慣例等
    規範，尤其應遵守比例原則及平等原則之意旨，否則即可能
    構成裁量濫用之違法（最高法院86年度臺上字第7655號判決
    意旨參照），反之，如非有裁量逾越或裁量濫用之明顯違法
    情事，自不得擅加指摘其違法或不當，即使上級法院對下級
    法院裁量權之審查，亦應同此標準，此不僅在保障法官不受
    任何制度外之不當干涉，更保障法官不受制度內的異質干涉
    ，始符憲法第80條所宣示獨立審判之真義。
五、查本件被告所犯幫助詐欺罪，其法定本刑為五年以下有期徒
    刑、拘役或科或併科1千元以下罰金。原審依具體個案審酌
    被告之犯罪動機、目的、手段、生活狀況、智識程度及被告
    犯後態度等一切情狀，並依刑法施行法第1條之1，量處有期
    徒刑五月，併諭知易科罰金之折算標準，其量刑已斟酌全案
    情節、刑法第57條各款情形且未逾越法定刑之範圍，依前揭
    最高法院判例及判決要旨，原審量刑並無違法或不當之情事
    ；上訴意旨僅以被告以個人金融帳戶資料供詐騙集團去騙取
    他人財物，致偵查機關欲對詐欺集團之幕後主導者追訴困難
    ，及被害人因此遭騙而受有財產損失，且被告犯後迄今尚未
    與被害人達成和解等理由，而認原審量刑太輕而屬不當，顯
    有誤會。另臺灣板橋地方法院檢察署檢察官移送併辦部分（
    98年度偵字第30763號），與聲請簡易判決處刑書所載犯罪
    事實，其社會事實關係屬同一之單純一罪關係，為聲請簡易
    判決處刑效力所及，本院自應併予審理，附此陳明。綜上所
    述，原審判決之認事用法均無違誤，量刑亦稱允當，上訴人
    以首揭上訴意旨上訴求予撤銷改判，核無理由，應予駁回。
六、又按法律經修正，若無論依修正前或修正後之規定，其構成
    要件及法律效果均相同者，即無有利或不利之情形，參之最
    高法院97年4月22日97年度第2次刑事庭會議決議意旨，即無
    庸為新舊法之比較。另參酌最高法院97年11月7日97年度第
    21次刑事庭會議決議意旨，就無庸為新舊法比較之情形，縱
    其適用欠妥當，惟無論適用行為時法或裁判時法，因結果並
    無不同，對判決不生影響，上訴審亦毋庸撤銷改判。查刑法
    第41條業於98年12月30日修正公布，已於99年1月1日生效，
    然就刑法第41條第1項之構成要件及法律效果，皆未修正改
    變，原審之宣告刑既未逾6月，無論依修正前或修正後之刑
    法第41條第1項易科罰金之規定，皆得以新臺幣1,000元、
    2,000元或3,000元折算1日，易科罰金。是原審判決雖未就
    刑法第41條第1項為新舊法比較，惟依照上開決議意旨，本
    件無論適用行為時法或裁判時法，其結果並無不同，對原審
    判決亦不生影響，本院亦無庸就原審判決予以撤銷改判，併
    此敘明。
據上論斷，應依刑事訴訟法第455條之1第1 項、第3項、第368條
，判決如主文。
本案經檢察官乙○○到庭執行職務。
中    華    民    國    99    年    5     月    21     日
                  刑事第二庭  審判長法  官  李水源
                                    法  官  蔡慧雯
                                    法  官  林拔群
以上正本證明與原本無異。
本件判決不得上訴。
                                    書記官  鄭鈺瓊
中    華    民    國    99    年    5     月    21    日
附錄本案論罪科刑法條：
刑法第30條第1 項：
幫助他人實行犯罪行為者，為幫助犯。雖他人不知幫助之情者，
亦同。
刑法第339 條第1 項：
意圖為自己或第三人不法之所有，以詐術使人將本人或第三人之
物交付者，處五年以下有期徒刑、拘役或科或併科一千元以下罰
金。

司法院資訊處製作；財團法人民間司法改革基金會備份。
